【裁判字號】    89,上訴,2258
【裁判日期】    900109
【裁判案由】    偽造文書
【裁判全文】
臺灣高等法院臺中分院刑事判決                  八十九年度上訴字第二二五八號
    上  訴  人
    即  被  告  丙○○
右上訴人因偽造文書案件，不服臺灣臺中地方法院八十九年度訴字第二二八八號中華
民國八十九年十一月三日第一審判決（起訴案號：台灣臺中地方法院檢察署八十八年
度偵字第二四一七二號），提起上訴，本院判決如左：
    主  文
原判決撤銷。
丙○○連續行使偽造私文書，足以生損害於他人，累犯，處有期徒刑陸月。於如附表
所示商店消費時所偽造之「乙○○」名義簽帳單之顧客存根聯共計肆張沒收；上開簽
帳單特約店存根聯上偽造之「乙○○」署押共肆枚均沒收。
    事  實
一、丙○○曾於民國（下同）八十六年三月八日及八十七年二月十二日，先後因違反
    麻醉藥品管理條例案件，經本院分別判處有期徒刑四月、五月確定，嗣定其應執
    行刑有期徒刑七月確定，於八十七年六月三十日易科罰金執行完畢。猶不知悔改
    ，復意圖為自己不法之所有，於八十八年十一月十五日晚上十一時許，在台中市
    ○○○路三二五號三樓其工作地點天使娃娃酒店，趁與乙○○跳舞之際，竊取乙
    ○○置於褲子右口袋內之皮包內有台新銀行信用卡、屏東第一信用合作社信用卡
    （卡號0000－0000－0000－0000號）、台中市第六信用合作社
    金融卡、身分證、駕駛執照、行車執照各乙張等財物（除屏東第一信用合作社信
    用卡外，餘均遭丙○○丟棄），得手後，隨即基於意圖為自己不法所有及行使偽
    造私文書之概括犯意，持該竊得之屏東第一信用合作社信用卡，偽稱自己是有權
    使用者，而於如附表所示刷卡時間以刷卡之方式，在台中市○○路○段九○八號
    鄉林大舞廳及台中市○○路三五三之十號九樓百威ＫＴＶ（改名為動物園ＫＴＶ
    酒店）消費、借款或清償前賒之欠款，刷卡四次，共計新台幣（下同）九萬三千
    二百五十元，並連續於如附表所示信用卡簽帳單（一式二聯，即顧客存根聯及特
    約店存根聯）之顧客簽名欄中，以複寫之方式，偽造乙○○之簽名，並將偽造完
    成之信用卡簽帳單特約店存根聯交還予鄉林大舞廳及百威ＫＴＶ，表示其已向特
    約店完成交易，並以此簽帳單表示向發卡公司簽帳，作為鄉林大舞廳及百威ＫＴ
    Ｖ向發卡銀行請款之用，並因而使屏東第一信用合作社（下稱屏東一信）陷於錯
    誤，如數代其墊付上述金額予前述二商家，其因而獲取財物及債務消滅之財產上
    不法利益，足以生損害於真正持卡人乙○○及屏東一信。嗣於八十八年十一月十
    六日上午十時五十六分許，丙○○至台中市○○路六十號全虹通信廣場（誤載為
    金虹通信廣場），欲以上開信用卡盜刷購買行動電話時，因該信用卡業已掛失，
    經電腦判讀為「沒收卡」無法刷卡消費而詐欺未得逞（下稱第五次犯行）。
二、案經台中市警察局第一分局移送臺灣臺中地方法院檢察署檢察官偵查起訴。
    理  由
一、右揭事實業據被告丙○○坦承不諱，核與被害人乙○○及證人即鄉林大舞廳總務
    主任連廣盛、同被告前往動物園ＫＴＶ酒店（即百威ＫＴＶ）刷卡之黃玉澔及動
    物園ＫＴＶ酒店副理許世傑所證述情節相符，復有如附表所示之信用卡簽帳單特
    約店存根聯四張附偵查卷可佐，綜上事證明確，足認被告確有竊取財物、冒用信
    用卡、偽造簽帳單等行為，足以生損害於乙○○及屏東一信，被告右揭犯行足堪
    認定。
二、核被告所為，係犯刑法第三百二十條第一項之竊盜罪，第二百十六條、第二百十
    條之行使偽造私文書罪，第三百三十九條第一項之詐欺取財罪、同條第二項之詐
    欺得利罪及同條第三項、第一項之詐欺取財未遂罪。被告於附表編號三、四所示
    時間，偽造乙○○署押、簽帳單、詐欺取財部分，起訴書雖未敘及，惟與起訴經
    論罪部分有連續犯之裁判上一罪關係，為起訴效力所及，本院自應併予審理。被
    告在每張簽帳單（一式二聯）上以複寫方式一次偽簽「乙○○」二枚署押，為偽
    造私文書之階段行為，而偽造之低度行為又為行使之高度行為所吸收，均不另論
    罪。被告先後四次行使偽造私文書及詐欺取財之犯行（第五次犯行係詐欺取財未
    遂），時間緊接，犯罪構成要件相同，顯係各基於概括犯意為之，應均依刑法第
    五十六條連續犯規定各論以一罪，並均加重其刑。被告所犯前開行使偽造私文書
    、詐欺取財及竊盜三罪間，有方法結果之牽連關係，依刑法第五十五條規定，從
    一重之行使偽造私文書罪處斷。原審對被告論罪科刑，固非無見，惟原審判決對
    被告於附表編號二如何向百威ＫＴＶ詐借款項之事實未予敘明，且被告事後已償
    還一萬八千二百零五元之情事，原審未及審酌，均有未當，被告上訴請求從輕量
    刑，其上訴為有理由，應由本院將原審判決撤銷改判，爰審酌被告不思正道，竟
  以竊取被害人乙○○之財物，並盜刷其信用卡以牟利，所生危害及犯後態度良好
    ，尚知悔悟及已償還部分款項等一切情狀，量處如主文第二項所示之刑。公訴人
    具體求刑一年二月，尚嫌過重。另被告於如附表所示商店消費時所偽造之「乙○
    ○」名義簽帳單顧客存根聯共四張，皆屬被告所有並為其犯罪所得之物，無法證
    明已滅失而不存在，均依刑法第三十八條第一項第三款規定，宣告沒收。另前開
    四筆簽帳單之特約店存根聯均已交付各特約商店，已非被告所有，然其偽造之「
    乙○○」署押共四枚，均應依刑法第二百十九條宣告沒收。
三、據上論斷，應依刑事訴訟法第三百六十九條第一項前段、第三百六十四條、第二
    百九十九條第一項前段，刑法第五十六條、第二百十六條、第二百十條、第三百
    二十條第一項、第三百三十九條第一項、第二項、第三項、第五十五條、第二百
    十九條、第三十八條第一項第三款，罰金罰鍰提高標準條例第一條前段，判決如
    主文。
本案經檢察官甲○○到庭執行職務。
中      華      民      國    九十      年      一      月      九      日
                              臺灣高等法院臺中分院刑事第三庭
            審判長法  官  方  艤  駐
                                          法  官  廖  柏  基
                                          法  官  劉  連  星
右正本證明與原本無異。
如不服本判決應於收受送達後十日內向本院提出上訴書狀，其未敘述上訴之理由者並
得於提起上訴後十日內向本院補提理由書（均須按他造當事人之人數附繕本）。
                                          書記官  顏  子  良
中      華      民      國    九十      年      一      月      十      日
附錄：本判決論罪科刑法條全文
刑法第二百十六條：
行使第二百十條至第二百十五條之文書者，依偽造、變造文書或登載不實事項或使登
載不實事項之規定處斷。
刑法第二百十條：
偽造、變造私文書，足以生損害於公眾或他人者，處五年以下有期徒刑。
                                                                        Ｃ
附表
┌──┬───────┬─────┬────┬────┬───────┐
│編號│  刷卡時間    │消費商店  │刷卡金額│刷卡目的│於簽帳單上偽造│
│    │ (犯罪時間)   │(犯罪地點)│(新台幣)│        │「乙○○」之署│
│    │            │          │        │        │押數目        │
├──┼───────┼─────┼────┼────┼───────┤
│一  │八十八年十一月│鄉林大舞廳│一萬五千│消費    │二枚（一份簽帳│
│    │十六日上午三時│          │七百五十│        │單，為一式二聯│
│    │三十二分      │          │元      │        │，採複寫方式，│
│    │              │          │        │        │故丙○○於該簽│
│    │              │          │        │        │帳單之顧客存根│
│    │              │          │        │        │聯上偽簽「張文│
│    │              │          │        │        │謙」之署押，即│
│    │              │          │        │        │同時複寫於該簽│
│    │              │          │        │        │帳單之特約店存│
│    │              │          │        │        │根聯上）      │
├──┼───────┼─────┼────┼────┼───────┤
│二  │同右日上午四時│百威ＫＴＶ│二萬五千│借款    │同右          │
│    │五十分        │          │元      │        │並告知該KTV 黃│
│    │              │          │        │        │玉澔稱其友人張│
│    │              │          │        │        │文謙簽帳卡借其│
│    │              │          │        │        │使用致使黃玉澔│
│    │              │          │        │        │陷於錯誤同意刷│
│    │              │          │        │        │卡貸予款項    │
│    │              │          │        │        │              │
│    │              │          │        │        │              │
├──┼───────┼─────┼────┼────┼───────┤
│三  │同右日上午五時│鄉林大舞廳│二萬一千│償還債務│同右          │
│    │三十三分      │          │元      │        │              │
├──┼───────┼─────┼────┼────┼───────┤
│四  │同右日上午六時│鄉林大舞廳│三萬一千│消費    │同右          │
│    │三十分        │          │五百元  │        │          │
└──┴───────┴─────┴────┴────┴───────┘


司法院資訊處製作；財團法人民間司法改革基金會備份。
